【裁判字號】    90,上易,427
【裁判日期】    901009
【裁判案由】    侵權行為損害賠償
【裁判全文】
臺灣高等法院民事判決  九十年度上易字第四二七號
    上  訴  人  乙○○
    訴訟代理人  陳怡仲
    被  上訴人  欣欣客運股份有限公司
    法定代理人  王純
    被  上訴人  甲○○
右當事人間請求損害賠償事件，上訴人對於中華民國九十年五月二十九日臺灣臺北地
方法院九十年訴字第六三七號第一審判決提起上訴，本院判決如左：
    主      文
上訴駁回。
第二審訴訟費用由上訴人負擔。
    事      實
甲、上訴人方面：
一、聲明：(一)原判決不利於上訴人部分廢棄。(二)被上訴人應再連帶給付上訴人新台幣
    （下同）伍拾萬玖仟佰拾貳元。
二、陳述：與原判決記載相同者予以引用外，補稱：
  (一)兩造之過失程度原判決認上訴人應負百分之六十責任，顯然過高。
  (二)上訴人經此橫禍，身心健康均受重創。即使生平最大樂趣所寄託之旅遊嗜好亦被
    迫放棄。原判決判給精神慰藉金十萬元，亦屬偏低。
三、證據：援用原審提出者。
乙、被上訴人方面：
一、聲明：如主文所示。
二、陳述：與原判決記載相同者予以引用之。
三、證據：援用原審提出者。
丙、本院依職權調閱臺灣臺北地方法院八十九年度交易字第七九號刑事卷全卷。
    理      由
一、上訴人主張：被上訴人甲○○受僱於被上訴人欣欣客運股份有限公司（以下簡稱
    欣欣客運公司），擔任營業大客車司機，於民國（下同）八十八年一月十六日上
    午七時許，駕駛被上訴人欣欣客運公司之二五四路線聯營公車（車牌：AB-998）
    ，沿臺北市○○○路東側內線快車道由南往北方向行駛，途經光復北路、南京東
    路交岔路口，見伊行經該處道路，竟疏未注意即貿然前駛，以致撞擊伊，使伊受
    有頭部外傷併硬腦膜上出血、右側第二至第八肋骨骨折傷害，為此依侵權行為之
    法律關係請求判令被上訴人連帶給付住院及醫藥費十三萬一千五百五十二元、看
    護費用二十九萬四千元、精神慰撫金三十萬元，合計七十一萬五千五百五十二元
    及加計法定遲延利息等語（原判決命被上訴人應連帶給付上訴人二十萬六千二百
    二十元本息，而駁回上訴人其餘之請求，被上訴人對敗訴部分未聲明不服，已告
    確定）。被上訴人則以：甲○○固有駕駛疏忽之過失，但上訴人亦未依規定行走
    人行地下道而擅闖快車道，顯與有過失，應減輕伊等賠償責任等語，資為抗辯。
二、被上訴人甲○○對其疏未採取安全措施，未待上訴人脫離公車車頭範圍，即貿然
    前駛，以致公車右前車角擦撞上訴人倒地受傷等情，並不爭執，另原法院八十九
    年度交易字第七九號刑事判決亦為同一認定，並判處被上訴人甲○○業務過失罪
    ，有期徒刑四月確定，亦有刑事判決書在卷可憑（見原審卷第十五－十八頁）堪
    認上訴人所受傷害，與被上訴人甲○○之過失行為間有相當因果關係，上訴人甲
    ○○委有過失傷害之犯行，堪以認定。
三、按故意或過失，不法侵害他人權利者，負損害賠償責任；受僱人因執行職務，不
    法侵害他人權利者，由僱用人與行為人連帶負賠償責任；不法侵害他人身體或健
    康者，對於受害人因此喪失或減少勞動能力或增加生活上之需要時，應負損害賠
    償責任；不法侵害他人之身體、健康者，被害人雖非財產上之損害，亦得請求賠
    償相當之金額，民法第一百八十四條第一項前段、第一百八十八條第一項前段、
    第一百九十三條第一項、第一百九十五條第一項前段定有明文。本件上訴人請求
    被上訴人就上開行車事故所生損害連帶負損害賠償責任，於法有據。
四、次按損害之發生與擴大，被害人與有過失者，法院得減輕賠償金額或免除之，民
    法第二百十七條第一項定有明文。本件上訴人未依規定行走人行地下道而闖入快
    車道，亦為肇致其損害之原因，有台北市車輛行車事故鑑定委員會行車事故鑑定
    意見書及前開刑事判決認定之事實附卷為憑（見原審卷第十九－二一頁、十五－
    十八頁）。原判決審酌上訴人未遵守維護人車分道之道路交通安全規則，貿然闖
    入快車道，致生行車危險，為肇事主因；被上訴人甲○○雖正常行駛於快車道，
    但對車道上之突發狀況未善盡注意義務以防止事故發生，為肇事次因，而認定被
    上訴人甲○○應負百分之四十之過失責任，上訴人應負百分之六十之過失責，並
    無違誤。上訴意旨就原判決所認定之過失比例任意加以指摘，尚不足採。
五、爰就上訴人所請求之損害項目及金額是否可採，予以審究：
（一）住院及醫藥費十二萬一千五百五十二元部分：按民法第一百九十三條第一項所
      謂增加生活上之需要，係指被害以前並無此需要，因受侵害始有支付此費用之
      需要而言；故身體或健康受不法侵害而需住院治療，於住院期間支付之膳食費
      用，屬增加生活上需要之費用，加害人亦應予賠償（最高法院八十八年度台上
      字第一七九一號判決參照）。上開費用業據上訴人於原審提出住院自付費用收
      據影本、門診醫療費用收據影本為證（見原審北調字第二六七號卷第十一－二
      六頁），被上訴人除認膳食費用六百七十一元應予剔除外，其餘均不爭執。揆
      諸前開說明，上訴人請求住院及醫藥費損害共十二萬一千五百五十二元，應予
      准許。
（二）看護費用二十九萬四千元部分：就住院期間僱請專業護理人員看護部分，業據
      上訴人提出護理費用二萬四千元之收據影本為證（見原審卷第三七頁），被上
      訴人亦不爭執，自可採信。至於出院在家療養期間護理部分，衡諸上訴人七十
      餘歲，因本件車禍受有頭部外傷併硬腦膜上出血、右側第二至第八肋骨骨折等
      傷害，住院十餘日後，每日生活起居仍亟須他人照料看護，應屬無疑。至於其
      看護代價，上訴人陳稱：因係由其子女照顧，未僱請職業護理人員看護，基於
      親情而未取收據等語。然衡酌由親屬代為照顧，固係出於親情，但親情看護所
      付出之勞力並非不能評價為金錢，此種基於身分關係之恩惠，不能加惠於加害
      人，故應比照僱用職業護理人員看護情形，認被害人受有相當看護費用之損害
      ，得向加害人請求賠償。上訴人主張自八十八年一月二十九日至同年八月底共
      六個月，每日有一千五百元之在家看護費用之損害云云，被上訴人未具體指陳
      該費用較諸一般專業護理人員看護費用有何過高之處，則上訴人之主張亦可採
      信。
（三）精神慰撫金部分：原判決審酌上訴人身體多處受傷，歷經年餘之治療，肉體、
      精神均受極大痛苦，並衡酌兩造身分、地位、資力及其他各種情形，認上訴人
      所受非財產上之損害以十萬元為適當，而駁回其餘二十萬元之請求，經核並無
      不合。上訴意旨任意指摘原判決所命精神慰撫金十萬元為過低云云，亦顯無據
      。
（四）前述各項財產及非財產上之損害額總計為五十一萬五千五百五十二元。依被上
      訴人甲○○應負過失責任比例百分之四十計算，被上訴人應連帶賠償上訴人二
      十萬六千二百二十元。
六、綜上，上訴人本於侵權行為之法律關係，請求被上訴人應連帶賠償二十萬六千二
    百二十元，及自起訴狀繕本送達翌日即八十九年十二月十三日起至清償日止按年
    息百分之五計算之利息，洵屬正當，應予准許，至逾此部分之請求，難認正當，
    不應准許。原審就上開不應准許部分，為上訴人敗訴之判決，經核並無不合。上
    訴意旨猶執前詞指摘原判決此部分不當，求予廢棄改判，為無理由，應予駁回。
七、本件事證已臻明確，兩造其餘之攻擊防禦方法及主張，核與本件判決結果不生任
    何影響，不另贅論，附此敘明。
八、據上論結，本件上訴為無理由，爰判決如主文。
中      華      民      國    九十      年      十      月      九      日
                              臺灣高等法院民事第十庭
                                  審判長法  官  林  敬  修
                                        法  官  黃  騰  耀
                                        法  官  劉  勝  吉
右正本係照原本作成。
不得上訴。
中      華      民      國    九十      年      十      月    十  一    日
                                        書記官  李  翠  齡


司法院資訊處製作；財團法人民間司法改革基金會備份。
